臺灣桃園地方法院民事判決　　　　　　　 99年度親字第236號
原　　　告　張鎧軒
訴訟代理人　林契名律師
被　　　告　張柏威
指　　　定
特別代理人　伊藤紀子
訴訟代理人　巫宗翰律師
複代理人　　劉軒君
上列當事人間確認親子關係不存在事件，本院於民國100 年5 月
24日言詞辯論終結，判決如下：
    主  文
確認原告與被告張柏威（男，民國○○年○ 月○○日生，身份證統一
編號：Ｚ000000000號）間之親子關係不存在。
訴訟費用由被告負擔。
    事實及理由
一、按對於無訴訟能力人為訴訟行為，因其無法定代理人，或其
    法定代理人不能行代理權，恐致久延而受損害者，得聲請受
    訴法院之審判長，選任特別代理人，此民事訴訟法第51條第
    1 項定有明文。查本件被告為民國○○年○ 月○○日出生，其戶
    籍謄本上父親欄之記載為空白，而生母之記載為原告，年僅
    14歲並無訴訟能力，有戶籍謄本在卷可稽，惟其法定代理人
    即為原告且不能行使代理權，故本院依聲請選任伊藤紀子為
    被告之特別代理人，合先敘明。
二、本件原告主張：被告張柏威之生母伊藤紀子明知被告張柏威
    ，非原告張鎧軒所親生之子女，但因礙於其本生無國籍，竟
    於民國88年透過第三人楊秀栽之介紹與原告結識後，商得原
    告同意，持不實之被告張柏威「出生證明」，於88年11月6
    日向戶政事務所辦理出生登記，將此一不實之事實登載於戶
    籍謄本（原告已向臺灣桃園地方法院檢察署自首犯罪，經檢
    察官偵查中），故被告實際上並非原告所生，然戶籍上竟登
    記原告為被告之生母，為釐清身分關係，而有提起確認親子
    關係不存在之必要，爰聲明請求確認原告與被告間親子關係
    不存在等語。
三、被告之聲明：同意原告的請求，對原告主張的事實不否認，
    被告張柏威不是原告張鎧軒的親生子女等語。
四、次按民法第1063條第1 項規定妻在婚姻關係存續中受胎而生
    之子女，推定為夫之婚生子女，係以該子女係由妻分娩為前
    提；如該子女非妻所生，自不受婚生子女之推定。故同法第
    2 項乃規定，受婚生推定之子女，如夫妻之一方能證明妻非
    自夫受胎者，得於知悉子女出生之日起，一年內提起否認之
    訴，即係以否認之訴，否認該由妻所生之子女為夫之婚生子
    女。倘妻並無分娩之事實，僅於戶籍資料上登載為該夫妻之
    婚生子女，則權利義務受影響之第三人提起確認該親子關係
    不存在之訴，應屬一般確認之訴，而非民法第1063條第2 項
    所定之否認子女之訴，自無民事訴訟法第590 條第1 項、第
    2 項規定之適用（最高法院91年度台上字第1873號判決意旨
    參照）。查本件原告主張：被告並非原告所生之子等語，即
    屬一般確認之訴，而非民法第1063條所規定之否認子女之訴
    ，要無該條第2 項所規定二年除斥期間之適用。又按確認法
    律關係之訴，非原告有即受確認判決之法律上之利益者，不
    得提起，民事訴訟法第247 條第1 項定有明文。而所謂「即
    受確認判決之法律上之利益」，係指因法律關係之存否不明
    確，至原告在私法上之地位有受侵害之危險，而此項危險得
    以對於被告之確認判決除去之者而言，故確認法律關係成立
    或不成立之訴苟具備前開要件，即得謂有即受確認判決之法
    律上之利益。此確認之利益，在被告就該親子關係之存否有
    爭執時，得認為原告有確認之利益，縱使就身分關係之存否
    ，當事人間無爭執，惟本件虛偽之出生登記，為更正戶籍上
    之記載，依戶籍法第22條及戶籍法施行細則第16條第5 款之
    規定，向戶政事務所申請更正登記時，須憑法院確定裁判、
    檢察官不起訴處分書、緩起訴處分書，或國內公證人之公、
    認證書等始得辦理，則兩造間就無親子關係一節縱不爭執，
    亦應認有確認之利益，原告有即受確認判決之利益，應得提
    起本件確認之訴。
五、查本件被告非原告所生，惟戶籍登記為被告之子等情，業經
    兩造所不爭執，且有原告提出戶籍謄本、林口長庚紀念醫院
    親子鑑定報告書各一份為證，而依上開親子鑑定報告之鑑定
    結果為：『根據D16S 539、D2S1338 、D18S51、TH01、D5S8
    18、D7S820等位點之遺傳標記分析結果，據以排除「張鎧軒
    是張柏威的親生母親」。準此，原告此部份主張，應堪信為
    真實。綜上，原告依民事訴訟法第247 條第1 項規定訴請確
    認原告與被告間之親子關係不存在，為有理由，應予准許。
六、據上論結，本件原告之訴為有理由，依民事訴訟法第78條，
    判決如主文。
中    華    民    國   100    年    6     月    7     日
                  家事法庭法  官  陳添喜
以上正本係照原本作成。
如對本判決不服，須於判決送達後20日內向本院提出上訴狀（應
附繕本），並繳納上訴費用。
中    華    民    國    100  年    6    月    8    日
                          書記官  楊慧伶